【裁判字號】    98,易,2392
【裁判日期】    981002
【裁判案由】    贓物等
【裁判全文】
臺灣板橋地方法院刑事判決              98年度易字第2392號
公  訴  人  臺灣板橋地方法院檢察署檢察官
被      告  DO TRONG .
                    外僑居留證.
上列被告因偽造文書等案件，經檢察官提起公訴（98年度偵字第
21221 號），本院訊問被告為有罪陳述後，改依簡式審判程序審
理，並判決如下：
    主  文
DO TRONG ANH共同行使變造特種文書，足生損害於公眾及他人，
處拘役伍拾伍日，如易科罰金，以新台幣壹仟元折算壹日。扣案
之「HAI QUAN」名義之中華民國外僑居留證及外國人工作許可證
上所換貼之DO TRONG ANH照片共貳張均沒收。又故買贓物，處拘
役肆拾伍日，如易科罰金，以新台幣壹仟元折算壹日。應執行拘
役玖拾伍日，如易科罰金，以新台幣壹仟元折算壹日。扣案之「
HAI QUAN」名義之中華民國外僑居留證及外國人工作許可證上所
換貼之DO TRONG ANH照片共貳張均沒收。
    事  實
一、DO TRONG ANH係越南籍人士，於民國97年7 月16日入境來台
    擔任製造業技工，原在設址台中縣太平市○○○街53之26號
    之周發有限公司工作，詎於同年10月6 日即經雇主通報行方
    不明。DO TRONG ANH為掩飾其身分，竟與真實姓名年籍均不
    詳、綽號「阿明」之成年男子，共同基於變造特種文書之犯
    意聯絡（起訴書誤載為「偽造」），於98年2 月間某日，在
    「阿明」位在桃園縣龜山鄉某處之住所，由「阿明」以換貼
    由DO TRONG ANH所提供之照片之方式，變造「HAI QUAN」名
    義之中華民國外僑居留證及外國人工作許可證完成後，DO
    TRONG ANH 即以新台幣（下同）3,000 元之代價購得上開變
    造完成之證件。嗣即基於行使變造特種文書之犯意，持上開
    變造之中華民國外僑居留證及外國人工作許可證冒以「HAI
    QUAN」之名義，前往桃園縣龜山鄉某公司應徵工作，而加以
    行使，足以生損害於「HAI QUAN」及主管機關對於外籍勞工
    管理與入出境管理之正確性。
二、緣乙○○所有之車牌號碼ME6-172 號、光陽廠牌、淺藍色之
    重型機車，前於98年3 月10日21時30分許（起訴書誤載為11
    日），在桃園縣桃園市○○路1252號前失竊。詎DO TRONG
    ANH 明知上開機車係來路不明之贓物，竟於98年6 月間某日
    ，向某真實姓名年籍不詳、綽號「阿繞」之越南籍男子，在
    臺北縣新莊市某處，以5,000 元之價格購得上開贓車。嗣於
    98年8 月2 日14時15分許，在臺北縣新莊市○○○路旁重劃
    區內騎乘上開贓車，經警發覺形跡可疑上前盤查而悉上情，
    並扣得經換貼DO TRONG ANH照片之「HAI QUAN」名義之中華
    民國外僑居留證及外國人工作許可證各1張。
三、案經臺北縣政府警察局新莊分局移送臺灣板橋地方法院檢察
    署檢察官偵查起訴。
    理  由
一、訊據被告DO TRONG ANH於警詢、偵查及本院審理中，對於上
    揭事實均坦承不諱，核與被害人乙○○於警詢中所述情節相
    符（見偵查卷第15至16頁），並有失車基本資料、贓物認領
    保管單、車輛尋獲電腦輸入單各1 件在卷可查（見偵查卷第
    25、35、36頁）。此外，並有外勞居留資料查詢內容畫面、
    周發有限公司製造業勞工名冊、非法工作案件通知書各1 件
    在卷可佐（見偵查卷第32至34頁），及經換貼DO TRONG ANH
    照片之「HAI QUAN」名義之中華民國外僑居留證及外國人工
    作許可證各1 張扣案為據。足見被告所為自白與事實相符，
    自得採為認定之依據。本件事證已臻明確，被告犯行堪以認
    定。
二、核被告DO TRONG ANH所為，刑法第216 條、第212 條之行使
    變造特種文書罪及刑法第349 條第2 項之故買贓物罪。公訴
    意旨雖認被告係犯行使偽造特種文書罪，然本件被告僅換貼
    中華民國外僑居留證及外國人工作許可證上之照片，並未就
    該特種文書之本質或內容有所更改，是被告所為應屬變造而
    非偽造，公訴意旨尚有誤會，併此敘明。被告變造特種文書
    之低度行為應為行使變造特種文書之高度行為所吸收，不另
    論罪。被告以一行為同時行使變造之「中華民國外僑居留證
    」及「外國人工作許可證」等特種文書，為想像競合犯，依
    刑法第55條之規定，應論以一行使變造特種文書罪。被告與
    年籍姓名不詳綽號「阿明」之成年男子間，就上述變造特種
    文書罪，有犯意聯絡及行為分擔，為共同正犯。爰審酌被告
    之素行尚可，為規避查緝竟鋌而走險，行使換貼自己照片而
    變造證件等犯罪動機、目的、手段，與對於被害人「HAI
    QUAN」及主管機關對於外籍勞工管理與入出境管理之正確性
    所生危害程度，並考量被告購入來路不明之贓車，造成財產
    犯罪查緝困難及被害人難以追索等危害程度，與被害人已領
    回失竊車輛之損失程度，並考量被告坦承犯行之犯罪後態度
    等一切情狀，分別量處如主文所示之刑，並定執行刑如主文
    所示，並均諭知易科罰金折算標準。扣案之「HAI QUAN」名
    義之中華民國外僑居留證及外國人工作許可證上換貼之DO
    TRONG ANH 照片共2 張，係被告所有且供犯罪所用之物，業
    經被告供認在卷屬實，爰依刑法第38條第1 項第2 款規定宣
    告沒收。至扣案之陳德勝、杜玉成名義之中華民國外僑居留
    證2 張及陳德勝名義之外國人工作許可證，與被告行使變造
    特種文書之犯行無關，且是否另涉其他犯罪亦有待偵查，爰
    不予宣告沒收。
三、末按「除被告所犯為死刑、無期徒刑、最輕本刑為三年以上
    有期徒刑之罪或高等法院管轄第一審案件者外，於前條第一
    項程序進行中，被告先就被訴事實為有罪之陳述時，審判長
    得告知被告簡式審判程序之旨，並聽取當事人、代理人、辯
    護人及輔佐人之意見後，裁定進行簡式審判程序」，刑事訴
    訟法第273 條之1 第1 項定有明文。查本件被告所涉犯之罪
    ，法定本刑均非最輕本刑為3 年以上有期徒刑之罪，且被告
    於本院準備程序期日中已就被訴事實為有罪之陳述，經告知
    被告簡式審判程序之旨後，被告及公訴人對於本件改依簡式
    審判程序審理亦均表示無意見，是本院即依前揭刑事訴訟法
    規定，裁定本件進行簡式審判程序，附此敘明。另依「法院
    辦理刑事訴訟案件應行注意事項」第144 點之規定，有罪判
    決書應記載之「犯罪事實」，係指符合犯罪構成要件之具體
    社會事實，如被告犯罪之時間、地點、手段以及其他該當於
    犯罪構成要件而足資認定既判力範圍之具體社會事實。至於
    構成要件以外之其他適用法律事實，例如刑法總則之加重或
    減輕事由，可無須在「犯罪事實」欄中記載。爰依上開規定
    記載本件犯罪事實欄，併此敘明。
據上論斷，應依刑事訴訟法第273 條之1 第1 項、第299 條第1
項前段，刑法第349 條第2 項、第216 條、第212 條、第55條、
第51條第5 款、第41條第1 項前段、第219 條，刑法施行法第1
條之1 ，判決如主文。
本案經檢察官王家春到庭執行職務。
中    華    民    國    98    年    10    月    2     日
                  刑事第十八庭  法  官  汪怡君
上列正本證明與原本無異。
如不服本判決，應於判決送達後10日內敘明上訴理由，向本院提
出上訴狀 (應附繕本) ，上訴於臺灣高等法院。其未敘述上訴理
由者，應於上訴期間屆滿後20日內向本院補提理由書「切勿逕送
上級法院」。
                                書記官  田世杰
中    華    民    國    98    年    10    月    2     日
附錄本案論罪科刑法條全文：
中華民國刑法第216條
行使第二百十條至第二百十五條之文書者，依偽造、變造文書或
登載不實事項或使登載不實事項之規定處斷。
中華民國刑法第212條
偽造、變造護照、旅券、免許證、特許證及關於品行、能力服務
或其他相類之證書、介紹書，足以生損害於公眾或他人者，處一
年以下有期徒刑、拘役或三百元以下罰金。
中華民國刑法第349條
收受贓物者，處三年以下有期徒刑、拘役或五百元以下罰金。
搬運、寄藏、故買贓物或為牙保者，處五年以下有期徒刑、拘役
或科或併科一千元以下罰金。
因贓物變得之財物，以贓物論。


司法院資訊處製作；財團法人民間司法改革基金會備份。
